臺灣高雄地方法院刑事判決　　　　　　 94年度訴緝字第101號
公　訴　人　臺灣高雄地方法院檢察署
被　　　告　乙○○
上列被告因毒品危害防制條例案件，經檢察官提起公訴（93年度
毒偵字第4245號）及移送併辦（94年度毒偵字第6463號），本院
判決如下：
    主  文
乙○○連續施用第一級毒品，處有期徒刑拾月。
    事  實
一、乙○○前於民國87年間，因施用毒品案件，經本院以87年度
    毒聲字第519 號裁定送觀察、勒戒後，認有繼續施用毒品之
    傾向，由本院以87年度毒聲字第1231號裁定令入戒治處所施
    以強制戒治，並經本院以87年度毒聲字第4038號裁定停止戒
    治，所餘戒治期間付保護管束，而於88年7 月2 日保護管束
    期滿未經撤銷，而強制戒治執行完畢，並由臺灣高雄地方法
    院檢察署檢察官於88年8 月25日，以88年度戒毒偵字第61號
    為不起訴處分確定。詎乙○○仍不知悔改，竟於強制戒治執
    行完畢後5 年內，復基於施用第一、二級毒品之概括犯意，
    連續自92年10月間某日起，至94年7 月3 日23時止，在其位
    於高雄縣美濃鎮○○里○○街19號住處或住處附近之某土地
    公廟，以將第一級毒品海洛因摻入礦泉水，並以針筒注射之
    方式，施用第一級毒品海洛因多次。其中於93年4 月21日14
    時20分回溯24小時內某時許及94年7 月3 日23時許，以前揭
    方式，同時施用第二級毒品甲基安非他命各1 次。嗣於93年
    4 月20日23時許，在其位於高雄縣美濃鎮○○○段67巷14號
    住處，為警查獲後，復於94年7 月6 日17時50分許，另在其
    位於高雄縣美濃鎮○○里○○街19號住處，因本案通緝而為
    警逮捕查獲。
二、案經高雄縣政府警察局六龜分局報告，以及高雄縣政府警察
    局移送臺灣高雄地方法院檢察署檢察官偵查起訴。
    理  由
一、訊據被告乙○○固坦承施用第一級毒品海洛因之事實，惟矢
    口否認有被訴施用第二級毒品甲基安非他命之犯行，辯稱：
    伊從未施用第二級毒品甲基安非他命云云。
二、經查：
  (一)被告自92年10月間某日起，至94年7 月3 日23時止，連續在
    其位於高雄縣美濃鎮○○里○○街19號住處，以將第一級毒
    品海洛因摻入礦泉水，並以針筒注射之方式，施用第一級毒
    品海洛因多次之事實，業據被告先後於93年10月20日準備程
    序中、94年7 月6 日警詢時及本院審判期日時，供稱：伊自
    92 年10 月間某日，在其高雄縣美濃鎮○○街19號住處或住
    處附近之土地公廟，以注射針筒摻水注射之方式，施用第一
    級毒品海洛因，最後1 次係在94年7 月3 日23時左右等語不
    諱（見本院93年度訴字第2383號卷第26至27頁、高雄縣政府
    警察局高縣刑二字第09400822286 號警卷第2 頁、本院94年
    度訴緝字第101 號卷第59頁），而被告先後2 次為警查獲時
    所採之尿液檢體，經送高雄醫學大學附設中和紀念醫院及臺
    灣檢驗科技股份有限公司，以免疫學分析法（EIA）及 氣相
    層析質譜儀法（GC/MS）方 法檢驗結果，呈現嗎啡、可待因
    及甲基安非他命陽性反應，有高雄醫學大學附設中和紀念醫
    院93年8 月24日濫用藥物尿液檢驗報告（報告編號：0000-0
    00號）暨高雄縣警察局六龜分局煙毒麻藥案件嫌犯代號與真
    實姓名對照表（代號：93-005號）、臺灣檢驗科技股份有限
    公司94年7 月21日濫用藥物尿液檢驗報告暨高雄縣政府警察
    局保安警察隊偵辦毒品案件嫌疑人尿液採證代碼對照表（代
    號：保安069 號）各1 份附卷可稽。
  (二)尿液檢驗結果之正確性受到諸多因素之影響，如檢體簽收、
    處理、分析、文件處理及各檢體驗單位所訂定之CUTOFFVALU
    E （或閾值）不同等，均會影響到最後結果之判讀，目前尿
    液中煙毒之檢驗方法分述如下：一般實驗室接到尿液煙毒檢
    驗申請時，第一步驟為利用免疫分析法做初步篩檢，如篩檢
    濃度小於CUTOFFVALUE 即判讀為陰性反應；如篩檢濃度大於
    CUTOFFVALUE ，則必須進一步做確認試驗，確認試驗方法之
    原理須異於篩檢方法之原理，確認試驗方法目前國內常用的
    方法計有免疫學分析法、TOXI-LAB（毒物層析法）、GC（氣
    體色層分析法）、GC/MS （氣體層析質譜儀分析法），依各
    實驗單位設備不同，選用方法而有不同，其精密度依次為GC
    /MS 優於GC優於TOXI-LAB（高雄醫學大學附設中和紀念醫院
    83年6 月14日函覆本院83年5 月9 日高仁刑公股字第9680號
    函參照）。再者，所謂「氣相層析質譜儀」包括「氣相層析
    儀」及「質譜儀」二部分，在「氣相層析儀」部分，其方法
    為將物質氣化後，再經分析管分離，由於各種物質之沸點及
    對管柱之吸附力不同，在經過檢測器（detector）測定後，
    表現出不同的滯留時間（retension time），利用滯留時間
    來判定是何種物質；而「質譜儀」部分為檢測器，能將物質
    撞擊成碎片，記錄其質譜圖，因每個化合物之鍵結能力不同
    ，故不同之物質會有其特定之質譜圖，因此在物質之判斷上
    有若指紋鑑定，因此，理論上如果扣除人為因素（例如檢體
    之間的污染）不與列計者，氣象層析質譜儀之精確度接近百
    分之百（行政院退輔會榮民總醫院83年3 月3 日函覆澎湖地
    方法院（83）北總內字第185 號函），是被告之尿液檢體，
    經送高雄醫學大學附設中和紀念醫院及臺灣檢驗科技股份有
    限公司，以前述之免疫學分析法及氣相層析質譜儀法交互檢
    驗，檢出被告尿液確含有嗎啡及甲基安非他命毒品之陽性反
    應，揆諸前揭說明，在排除偽陽性反應產生可能之情形下，
    被告連續施用第一級毒品海洛因之犯行，自堪認定。
  (三)被告就其於強制戒治完畢後，何時開始施用第一級毒品海洛
    因乙節，於本院93年10月20日準備程序中，係供稱：伊係在
    92 年10 月份施用第一級毒品海洛因等語（見本院93年度訴
    字第2383號卷第26頁），而於本院94年8 月31日審判期日，
    則供稱：伊施用第一級毒品之時間，係自91年10月某日起，
    至94 年7月3 日23時止等語（見本院94年度訴緝字第101 號
    卷第59頁），本院審酌被告最後一次施用第一級毒品海洛因
    之時間，距離本院審判期日較近，且於本院審判期日能具體
    陳述施用之日期及時間，是其於本院審判期日關於最後一次
    施用第一級毒品海洛因時間之陳述，固堪認係屬事實，然其
    就第一次施用第一級毒品海洛因之時間，則距離本院審判期
    日，有數年之久，記憶難免生疏，而其前揭於本院準備程序
    時所為之陳述，則離其第一次施用第一級毒品海洛因之時間
    較近，記憶自較深刻，是關於被告第一次施用第一級毒品海
    洛因之時間，自應以其於本院準備程序中之陳述為可採。
  (四)被告雖矢口否認施用第二級毒品甲基安非他命之犯行。然被
    告先後於93年4 月20日23時許，以及94年7 月6 日17時50分
    許，為警查獲時所採之尿液檢體，經送高雄醫學大學附設中
    和紀念醫院及臺灣檢驗科技股份有限公司鑑驗結果，均呈甲
    基安非他命陽性反應，已如前述。又被告前於82年及86年間
    ，分別因違反肅清煙毒條例案件，經臺灣高等法院高雄分院
    以83年度上訴字第757 號判處有期徒刑3 年2 月，以及臺灣
    屏東地方法院以86年度訴字第566 號判處有期徒刑3 年4 月
    ，有臺灣高等法院被告前案紀錄表1 紙在卷可參，是被告自
    82年起，即有施用第一級毒品海洛因之行為，迄今已有長達
    十餘年之經驗，若所施用之毒品，除海洛因外，尚摻雜其他
    非海洛因成分，以被告長期施用第一級毒品之經驗，豈有不
    知所施用之毒品是否含有甲基安非他命成分之理！況且，海
    洛因為中樞神經抑制劑，施用後會產生精神恍惚、嗜睡等症
    狀，而安非他命及甲基安非他命則均為中樞神經興奮劑，初
    用時會有提神、振奮、欣快感、自信、滿足等效果（參照行
    政院衛生署管制藥品管理局91年5 月14日管證字第105513號
    函、93年12月22日管宣字第09300122 51 號函），第一級毒
    品海洛因與第二級毒品甲基安非他命所含之成分及施用後之
    效果，既然均不相同，被告對於所施用之毒品含有第二級毒
    品甲基安非他命成分，自無可能未能察覺。而被告對於其是
    否施用毒品乙事，於93年4 月21日警詢及偵查中，先是否認
    施用任何毒品，嗣於本院93年10月20日準備程序始坦承施用
    第一級毒品海洛因，而否認施用第二級毒品甲基安非他命，
    惟第2 次為警查獲後，於本院94年7 月7 日訊問筆錄，則又
    否認施用第一、二級毒品之犯行，有各次警詢筆錄、偵訊筆
    錄及訊問筆錄附卷可證（見高雄縣政府警察局六龜分局六警
    刑移字第0930000086號卷第2 頁反面、臺灣高雄地方法院檢
    察署93年度毒偵字第4245號偵查卷第15頁、本院94年度訴緝
    字第101 號卷第19頁），足見被告供詞反覆不一，其於本院
    審判期日辯稱：因許多毒品會混雜其他成分，伊係受騙，並
    不知所施用之毒品除第一級毒品海洛因外，尚含第二級毒品
    甲基安非他命成分云云，無非係事後卸責之詞，不足採信，
    被告連續施用第二級毒品甲基安非他命之犯行，堪予認定。
  (五)毒品於尿液中排出之最長時限，受施用劑量、施用方式、個
    人體質及其代謝情況等因素影響，因個案而異，一般可檢出
    之最長時間，海洛因為服用後之2 至4 天，甲基安非他命則
    為1 至5 天（參照行政院衛生署管制藥品管理局91年10月3
    日管檢字第110436號函），是被告於94年7 月6 日17時50分
    許，為警查獲時所採之尿液檢體，仍鑑驗出嗎啡陽性反應，
    核與被告供稱：其最後一次施用第一級毒品海洛因之時間，
    係在94年7 月3 日23時許等語，並無違反一般施用毒品後殘
    留體內時限之經驗法則。由於被告該次於94年7 月6 日17時
    50分為警查獲時所採之尿液檢體，經送驗結果，除有嗎啡陽
    性反應外，尚呈有甲基安非他命陽性反應，已如前述，惟因
    被告否認施用第二級毒品甲基安非他命之犯行，致無法判斷
    被告最後一次施用第二級毒品甲基安非他命之時間，而被告
    施用第二級毒品甲基安非他命時間之長短，涉及被告犯罪情
    節之輕重，基於「罪疑有利被告原則」（in dubio pro reo
    ），本院因認被告最後一次施用第一級毒品海洛因之時間，
    即為被告施用第二級毒品甲基安非他命之時間。再本案因被
    告否認施用第二級毒品甲基安非他命，且未扣得被告施用毒
    品之器具，致無法得知被告係以何種方法施用第二級毒品甲
    基安非他命，惟參照行政院衛生署管制藥品管理局93年2 月
    9 日管宣字第0930001092號函，第二級毒品甲基安非他命可
    以口服、鼻吸、煙吸或注射等方式施用，由於被告若於同一
    時間、地點，以同一方式施用第一級毒品海洛因及第二級毒
    品甲基安非他命，在法律評價上為想像競合犯，相較於以不
    同方式施用第一、二級毒品被評價為實質上數罪而予以分論
    併罰之結果，顯然係屬較有利之認定，因客觀上並無證據顯
    示被告係以針筒注射以外之方法，施用第二級毒品甲基安非
    他命，本院因認被告於93年4 月21日14時20分回溯24小時內
    某時許及94年7 月3 日23時許，以針筒注射之同一方式，同
    時施用第一級毒品海洛因及第二級毒品甲基安非他命。
  (六)被告前因施用毒品案件，經本院以88年度毒聲字第5547號裁
    定送觀察、勒戒後，認有繼續施用毒品之傾向，由本院以88
    年度毒聲字第6553號裁定令入戒治處所施以強制戒治，並經
    本院以89年度毒聲字第522 號裁定停止戒治，所餘戒治期間
    付保護管束，而於89年9 月8 日保護管束期滿未經撤銷，而
    視為強制戒治執行完畢等情，有臺灣高等法院被告前案紀錄
    表、臺灣高雄地方法院檢察署88年度戒毒偵字第61號不起訴
    處分書各1 份在卷可攷，是被告自92年10月間某日起，至94
    年7 月3 日23時止，連續施用第一、二級毒品之行為，既然
    係在89年9 月8 日強制戒治執行完畢後，5 年內再犯毒品危
    害防制條例第10條第1 項及同條第2 項之罪，應依毒品危害
    防制條例第23條第2 項之規定，予以處罰。
三、核被告所為，係犯毒品危害防制條例第10條第1 項之施用第
    一級毒品罪、同條例第10條第2 項之施用第二級毒品罪。被
    告持有第一、二級毒品後進而施用，其持有之低度行為均應
    為施用之高度行為所吸收，故均不另論其持有毒品罪。而被
    告自92年10月間某日起，至94年7 月3 日23時止，先後多次
    同時施用第一級毒品，以及先後2 次施用第二級毒品之行為
    ，均時間緊接，犯罪構成要件相同，顯係基於概括之犯意反
    覆為之，而均為連續犯，各應依刑法第56條之規定，以一罪
    論處，並均依法加重其刑；公訴意旨雖僅就被告於93年4 月
    21日14時20分回溯24小時內之某時許施用第一、二級毒品之
    犯行起訴，然未經起訴部分，因與起訴並經本院論罪科刑部
    分，具有連續犯之裁判上一罪關係，而為檢察官起訴效力所
    及，本院自得併為審理，附此敘明。被告於93年4 月21日14
    時20分回溯24小時內某時許及94年7 月3 日23時許，分別以
    針筒注射之方式，同時施用第一、二級毒品，係一行為觸犯
    毒品危害防制條例第10條第1 項及同條例第10條第2 項之罪
    ，為想像競合，應從一重毒品危害防制條例第10條第1 項之
    施用第一級毒品罪處斷，公訴意旨認依數罪併罰論處，應係
    誤認被告分別施用第一、二級毒品所致，容有未合。爰審酌
    被告前因施用毒品，經觀察、勒戒以及強制戒治之程序後，
    仍不知悛悔，不思戒除惡習，竟再次施用毒品自戕其身，並
    未能坦承施用第二級毒品之犯行，顯然缺乏戒絕毒品之決心
    ，有再入監矯治必要，惟其行為尚未害及他人等一切情狀，
    量處如主文所示之刑，以資懲儆。
據上論斷，應依刑事訴訟法第299 條第一項前段，毒品危害防制
條例第10條第1 項、第2 項，刑法第11條前段、第56條、第55條
，判決如主文。
本案經檢察官甲○○到庭執行職務。
中　　華　　民　　國　　94　　年　　9 　　月　　6 　　日
                  刑事第十庭  審判長法　官  徐美麗
                                    法  官  莊珮吟
                                    法  官  高增泓
以上正本證明與原本無異。
如不服本判決，應於判決送達後10日內，向本院提出上訴狀。
中　　華　　民　　國　　94　　年　　9 　　月　　6 　　日
                                    書記官  林慧芬
附錄本判決論罪科刑法條全文：
毒品危害防制條例第10條
施用第1級毒品者，處6月以上5年以下有期徒刑。
施用第2級毒品者，處3年以下有期徒刑。
